【裁判字號】    95,簡上,52
【裁判日期】    971128
【裁判案由】    拆屋還地
【裁判全文】
臺灣新竹地方法院民事判決              95年度簡上字第52號
上  訴  人  丙○○
            丁○○
            戊○○
            甲○○○
                        4號
            乙○○
                        5號
            庚○○
                        巷85弄43號
前列六人共同
訴訟代理人  張堂歆律師
被上訴人    己○○
                        2號3樓
訴訟代理人  曾桂釵律師
上列當事人間請求拆屋還地事件，上訴人對於中華民國95年4月
12日本院竹北簡易庭93年度竹北簡更字第1號第一審判決提起上
訴，本院於民國97年11月12日辯論終結，判決如下：
    主  文
上訴駁回。
第二審訴訟費用由上訴人負擔。
    事  實
甲、上訴人方面：
一、聲明：
（一）原判決廢棄。
（二）本訴部分：被上訴人在第一審之訴及假執行之聲請均駁回
      。
（三）反訴部分：確認上訴人丙○○、丁○○、戊○○所有坐落
      新竹縣新豐鄉○○段176地號與被上訴人所有178地號土地
      之界址，為如土地測量局鑑定圖（原判決附件1、2鑑定圖
      ）所示10…11…12…13四點（即上訴人建物主體外緣）之
      連線。
二、陳述：除與原審判決書所載者相同茲予引用外，補稱：
（一）按依土地法第46條之1至第46條之3之規定所為地籍圖重測
      ，純為地政機關基於職權提供土地測量技術上之服務，將
      人民原有土地所有權範圍，利用地籍調查及測量等方法，
      將其完整正確反映於地籍圖，初無增減人民私權之效力。
      ……測量結果於該公告期間屆滿後即行確定，地政機關應
      據以辦理土地標示變更登記。惟有爭執之土地所有權人尚
      得依法提起民事訴訟請求解決，法院應就兩造之爭執，依
      調查證據之結果予以認定，不得以原先指界有誤，訴請另
      定界址為顯無理由，為其敗訴之判決。有司法院釋字第
      374號解釋文可資參照，則兩造間之界址，縱曾因重測而
      確定，亦可另行起訴請求予以確認，合先敘明。
（二）上訴人所有坐落新竹縣新豐鄉○○段176地號與被上訴人
      所有178地號土地之界址，為如土地測量局鑑定圖（原判
      決附件1、2鑑定圖）所示10…11…12…13四點，即上訴人
      建物主體外緣之連線為界，理由如下：
  １、系爭土地經鈞院85年度訴字第644號、臺灣高等法院86年
      度上字第1868號分割共有物事件判決分割確定。在上開事
      件中無論現場勘驗或製作分割線圖時履勘，均係以上訴人
      之建物外緣滴水為界，命地政事物所測繪現況及分割線，
      有勘驗現場筆錄可稽，懇請鈞院調閱上開案卷即明。為明
      瞭當時現場測量及分割測量時之實際情形，請傳訊當時任
      職新竹縣新湖地政事務所之測量人員羅美港到庭作證，用
      以證明分割共有物時現場測量及分割測量時，是否以建物
      外緣或滴水為界及測量後是否確依測量實際情形，製作測
      量成果圖並發函檢送到法院。
  ２、而在上開分割共有物事件之判決理由中亦載明：丙○○、
      丁○○、戊○○等人所有之三層加強磚造樓房，如予拆除
      再分配土地，對個人、社會均係經濟上之一大損失，故其
      所有建物坐落土地相鄰之土地……分配予丙○○、丁○○
      、戊○○為宜。足見確係以保存上訴人之建物為原則，避
      免經濟上之損失。
  ３、地方法院判決分割而上訴高院後，被上訴人亦認為：丙○○、丁○○、戊○○等人所有之三層加強磚造樓房，如予
      拆除後再分配土地，對個人、社會均係經濟上之一大損失
      ，故原判決將與前開建物相鄰之土地……分配予丙○○、
      丁○○、戊○○之分割方法，亦稱允當。益證前土地分割
      時，即以上訴人等建物外緣滴水為分割線，即為兩造界址
      之所在。
  ４、內政部土地測量局94年1月24日鑑定書第（四）項載稱：
      「甲…L連接線部分為建物滴水外緣位置與重測前地籍圖
      一致」等語，可見重測前確係以建物滴水外緣為界址無訛
      。再從甲…L連接線延伸至甲…乙線確係原界址，再與重
      測後A…B連接線相比較，足證確係因重測之實施發生界址
      變動，而與事實不符。
  ５、再者依本院85訴字第644號分割共有物判決所附之複丈成
      果圖所示上訴人所有之土地，前方臨路部分與186地號（
      重測前為97－69地號）之圖形與地籍線，重測前與重測後
      明顯不符，判決之分割線與重測後175地號土地之界址，
      係與186地號之界址成90度角，而重測後竟變成斜角，更
      可見係因重測發生界址錯亂所致。
  ６、再由重測地籍調查表所示，上訴人部分並非由相關土地所
      有權人指界，而係由杜維新自行認定；而被上訴人指界部
      分與上開分割共有物判決不符，自不足採。
（三）以內政部土地測量局鑑定圖（原判決附件1、2鑑定圖）所
      示10…11…12…13四點（即上訴人建物主體外緣）之連線
      為界，兩造面積之計算分析：
  １、上訴人同意將建物主體外之樓房滴水部分均拆除，將鑑定
      圖所示10…11…12…13四點外之土地，均交付被上訴人使
      用。
  ２、則被上訴人將增加己2（0.66平方公尺）、庚1（1.76平方
      公尺）、庚2（0.15平方公尺）、R-B-1-18-R區域（2.35
      平方公尺）、W-S-T-13-W區域（0.92平方公尺）及E-S-丁
      -E區域（1.68平方公尺）共計8.36平方公尺土地；相對上
      則將減少戊1（1.43平方公尺）、戊2（3.85平方公尺）、
      戊4（1.31平方公尺）共計6.59平方公尺土地。兩相加減
      後被上訴人土地亦將增加1.77平方公尺。
  ３、R-B-1-18-R區域（2.35平方公尺）、W-S-T-13-W區域（
      0.92平方公尺）及E-S-丁-E區域（1.68平方公尺）之位置
      ，參見內政部土地測量局94年12月5日之鑑定圖。
  ４、則由面積變化觀之，如上所述並未造成被上訴人土地之減
      少，反而增加了1.77平方公尺，則可實質消除兩造就土地
      界址之糾紛。
  ５、從實質面來看，上訴人樓房外與被上訴人相鄰部分，並非
      上訴人在使用，在分割共有物及重測時又怎可能指界說建
      物外係上訴人之土地？
三、證據：除援用原審之立證方法外，並聲請傳訊證人羅美港到
    庭。
乙、被上訴人方面：
一、聲明：上訴駁回。
二、陳述：除與原審判決書所載者相同茲予引用外，補稱：
（一）按民事訴訟法第446條第1項規定，於第二審為訴之變更或
      追加，非經他造同意，不得為之。上訴人變更主張界址位
      置為鑑定圖所示10…11…12…13四點，此四個點與其於原
      審主張之「甲…L-乙-丙-丁」五點連線，乃完全不同之位
      置，被上訴人不同意其為訴之變更。且確認界址之訴乃形
      成之訴，並非給付之訴，故上訴人所為乃訴之變更，並非
      民事訴訟法第255條第1項第3款所定減縮聲明事項之情形
      。其前後於第一、二審所主張之界址基礎事實亦顯然不同
      ，自非同條項第2款之情形。
（二）如鈞院認上訴人非為訴之變更，僅係提出新政擊或防禦方
      法，則上訴人遲至第二審始主張界址為鑑定圖所示10…11
      …12…13四點，亦違反民事訴訟法第447條之規定：按第
      二審為第一審之續行，除有民事訴訟法第447條第1項但書
      各款情形外，原則上禁止提出新攻擊防禦方法，期以堅實
      第一審訴訟程序，防止訴訟遲延。茲上訴人遲至第二審始
      提出新主張，顯違反上開規定，依同條第三項規定應裁定
      駁回之，或於判決理由中敘明禁止其提出。
（三）上訴人所請查明分割共有物事件之分割始末，業經原審調
      閱該案卷宗，發現該案雖有參考共有人於共有土地所有建
      物所在位置定分割方案，但並非以任一建物之座基為繪測
      基準（上訴人於原審係主張以其所有加強磚造樓房之基座
      為繪測基準，現改稱以建物外緣滴水為分割線）。且上訴
      人於發回前、發回後之一審均是指摘分割後之「重測」結
      果乃錯誤，而原審亦已就重測情形傳喚訊問證人即測量員
      杜維新，釐清重測並無任何違誤。是本件重點非在85年分
      割案件，而係分割後之重測是否有誤？上訴人迄無法舉證
      重測後之現有地籍圖界址有何錯誤，反聲請傳喚分割當時
      之測量員羅美港，實屬多餘，無助於待證事實之證明。
（四）內政部土地測量局94年1月24日鑑定書第（四）項係謂：
      「圖示甲…L--乙--丙--丁連線，係建物滴水外緣位置，
      為池和段176地號土地所有權人指界位置，其中甲…L 連
      線部分為建物滴水外緣位置與重測前地籍圖一致」，意指
      上訴人所指位置，僅甲…L連線部分之滴水外緣位置與重
      測前相符，其餘所指均與重測前不符。上訴人據此逕稱重
      測前確係以建物滴水外緣為界址云云，實無理由。總而言
      之，上訴人所指不僅與重測後不同，亦與重測前不符。至
      於重測本即會有變動，惟本件重測前後上訴人之土地面積
      並未減少，顯見本件上訴無理由。
    理  由
一、按當事人於第二審為訴之變更、追加，非經他造同意，不得
    為之；但不變更訴訟標的，而補充或更正事實上或法律上之
    陳述者，非為訴之變更、追加，民事訴訟法第446條第1項前
    段、第256條定有明文。次按不動產經界之訴，係定不動產
    界線或設置界標之訴，依通說乃形式上之形成之訴，是參照
    分割共有物之例，法院不受當事人聲明之拘束，應斟酌具體
    情形，本公平原則，依職權定其經界。本件上訴人於原審主
    張兩造之界址為如原審判決附件1、2鑑定圖甲…L-乙-丙-丁
    連線，嗣於提起本件上訴後變更主張兩造之界址為如原審判
    決附件1、2鑑定圖所示10…11…12…13四點連線，核其訴訟
    標的均屬同一之定不動產經界之訴，並未變更訴訟標的，僅
    係更正其事實上或法律上之陳述，依上開規定，非屬訴之追
    加或變更，尚無須經被上訴人同意，合先敘明。
二、被上訴人本訴起訴主張其因分割共有物判決（本院85年度訴
    字第644號、臺灣高等法院86年度上字第1868號判決確定）
    而取得坐落新竹縣新豐鄉○○段178地號土地所有權全部，
    另同段169地號土地因預供道路使用，仍由原共有人維持共
    有。惟被上訴人所有上開土地仍為上訴人以加強磚造樓房、
    雨遮、車庫、磚造平房等地上物占用如如審判決附件2鑑定
    圖所示之位置及面積，被上訴人自得依民法第767條、第821
    條之規定，請求上訴人拆除上開地上物，並將占用之同地段
    178地號土地交還被上訴人、169地號土地交還被上訴人等全
    體共有人。上訴人則以：本件兩造間分割共有物之判決，業
    已判決確定及辦妥分割登記，為不爭之事實，依強制執行法
    第131條第1項、第125條準用第100條之規定，該分割共有物
    判決之執行名義，當然含有拆卸房屋之效力，是就拆屋還地
    部分，即無再行起訴之保護必要，應予駁回。又原分割共有
    物判決是以上訴人所有之加強磚造樓房的座基為準測繪，繪
    測時並未通知。另在高院時說可儘量閃該建物，但測量結果
    卻不一樣，如果依照測量結果其所有建物將有部分會被拆掉
    ，故測量顯然不準等語，資為抗辯。
三、被上訴人主張其因分割共有物判決取得新竹縣新豐鄉○○段
    178地號土地，並與他共有人共有同段169地號土地，業據提
    出土地登記謄本二件為證，並為上訴人所不爭執，堪信為真
    。被上訴人又主張上訴人六人占用同段178地號土地上如原
    審判決附件2鑑定圖所示戊1、戊2、戊4、己1、庚3、庚4部
    分，面積12.98平方公尺之樓房、樓房滴水與遮雨棚；辛部
    分，面積20.83平方公尺之遮雨棚；壬部分，面積1.20平方
    公尺之車庫；癸部分，面積1.08平方公尺之平房；另占用同
    段169地號土地上如內政部土地測量局94年12月19日測籍字
    第0940011165號函所附補充鑑定圖（見原審卷二第6頁，原
    審判決雖列為補充鑑定圖3，惟判決正本漏附，應由原審裁
    定更正）所示0-00-00-00-00-0連線區域部分，面積18.75平
    方公尺之平房等事實，業經原審囑請內政部土地測量局協同
    到場勘測無誤，並製有勘驗筆錄及鑑定書1、2、3在卷可按
    （原審卷一第65至71頁、第130至132頁、第134至138頁、卷
    二第5至6頁）。上訴人雖不否認上開地上物為渠等共有及使
    用，惟以前揭情詞置辯，從而，本件所應審究者厥為：（一
    ）分割共有物判決之執行名義是否如被告所稱具拆屋還地之
    效力，原告提起本訴是否無權利保護之必要？（二）共有物
    分割後之土地重測是否有誤，導致上訴人所有加強磚造樓房
    因此占用被上訴人所有土地？
四、次按關於共有物分割之裁判，執行法院得將各共有人分得部
    分點交之，固為強制執行法第131條第1項前段所明定，惟此
    應係強制執行法為配合民法第824條之規定，以減輕訟累，
    並資便民所為之規定。且執行法院是否點交，尚須審酌裁判
    主文、理由之意旨，如其解釋未包括交付之意旨時，非必點
    交，故前開條文明示「得點交」，而非「應點交」。再者，
    分割共有物判決後之交付土地部分，既非分割共有物訴訟之
    標的，且未經裁判，自無既判力可言，更遑論包括共有土地
    上地上物之拆除。況共有物分割之確定判決既便存有交付分
    得土地兼及拆除其上地上物之既判力，其執行名義之效力亦
    僅及於強制執行法第4條之2所規定之人，查上訴人甲○○○
    、乙○○、庚○○並非原分割共有物訴訟之當事人，亦非強
    制執行法第4條之2所稱其他為執行名義效力所及之人，業據
    本院調取本院85年度訴字第644號全卷核閱無訛，則上訴人
    爰引司法院院解字第3583號解釋，稱被上訴人與上訴人丙○○、丁○○、戊○○間分割共有物判決之執行名義已含有使
    上訴人六人拆屋還地之效力，即嫌速斷，所稱本件無再行起
    訴之保護必要，難認有理。
五、上訴人又主張於共有物分割判決中係以其等所有加強磚造樓
    房之建物主體外緣為繪測基準，故原審鑑定圖所示其等加強
    磚造樓房占用被上訴人所有上開土地之測量結果，應係共有
    物分割後之重測錯誤所致。然經本院依職權調閱本院85年度
    訴字第644號全卷（含臺灣高等法院86年度上字第1868號卷
    ）結果，本院承審法官先是命新竹縣新湖地政事務所（以下
    簡稱新湖地政事務所）人員就共有土地上建物現況測量，並
    繪製複丈成果圖（見該案一審卷第53頁背面）；復指示新湖
    地政事務所人員依「預留寬6米之道路，路底保留9米平方之
    迴車道，圖示臨路之Ｅ部分最短縱深4.85公尺，以利日後利
    於建築，餘分割比例依附圖所示」之分割方案繪製複丈成果
    圖（見該案一審卷第132頁）；後再指示新湖地政事務所人
    員依附圖所示之說明及分割方法，即以「說明：1.標示Ａ、
    Ｈ、Ｅ部分與貴所86年3月28日之複丈成果圖同。2.扣除道
    路Ｈ部分後，Ｅ＋Ｇ＝1/6，Ｄ＝1/6，Ｂ＋Ｃ＝1/3，Ａ＝
    1/6，Ｆ＝1/6。3.Ｂ、Ｃ、Ｄ、Ｆ、Ｇ之分割線請依圖示另
    行計算面積。」，另行繪製分割圖（見該案一審卷第154、
    155頁），嗣上訴至臺灣高等法院，亦經臺灣高等法院以原
    審判命依原判決附圖所示之方法分割並無不合，而駁回上訴
    ，並告確定等情。可見原分割共有物訴訟雖有參酌各共有人
    於共有土地所有建物所在位置定分割方案，但並非以任一建
    物之外緣或滴水為測繪基準甚明，上訴人所辯應無足採，其
    聲請傳訊當時任職新湖地政事務所之測量人員羅美港到庭作
    證，核無必要。
六、又上訴人雖質疑系爭土地重測後之測量結果，惟經原審依職
    權向新湖地政事務所調取同段177、178、176、169、168、
    170、171地號土地重測前、後之地籍圖及重測作業時之地籍
    調查表等相關資料，有新湖地政事務所以93年12月9日新湖
    地所測字第0930005662號函檢附上開資料在卷可按（原審卷
    一第51至60頁），並據證人杜維新於原審到庭證稱：「（法
    官問：本件系爭土地重測是由你負責？）是的。當時我在內
    政部土地測量局」、「（法官問：當時系爭土地分割，是參
    考建物之滴水線分割，為何重測之後，被告有部分建物會越
    界占用原告之土地？）依照89年現況圖，當時重測時，被告
    現場建物去套重測前舊的地籍圖，被告之建物就已經超過他
    所有土地的範圍，我們重測時，本來可以依照雙方的指界及
    同意的位置來做新的圖，如果沒有指界，我們就會照舊的地
    籍圖來施測」、「（被告即反訴原告共同訴訟代理人張堂歆
    律師問：被告土地的地籍調查表，其中13是參照舊的地籍圖
    ，但17卻詳如備註欄。但是原告即反訴被告己○○的地籍調
    查表，備註欄卻記載ＣＤＥＦ，是照土地所有人的同意參照
    舊地籍圖施測。《法官提示新湖地政事務所93年12月9日函
    覆之地籍調查表，並問：請證人就律師意見，表示意見？》
    ）這是另外測量員邱士豪所做的調查，不是我做的，但是我
    可以解釋。17是因為所有權人一方有到場，此從97-94（地
    號）地籍調查表可以看出原告有到場，所以我們不能逕行施
    測，要參照當事人所述。13是因為兩造都沒有到場，所以參
    照舊的地籍圖，逕行施測」、「（被告即反訴原告共同訴訟
    代理人張堂歆律師問：同樣一條線，為何前後段，參照標準
    不同？）如前所述」、「（被告即反訴原告共同訴訟代理人
    張堂歆律師問：舊地籍圖因為老舊所以才要重測，是否也會
    因為舊地籍圖的老舊，所以影響重測？誤差範圍？）雖然老
    舊，但是還是可以用。誤差範圍大約20公分左右。至於土地
    分割，是屬於地政事務所」、「（被告即反訴原告共同訴訟
    代理人張堂歆律師問：就原告97-94地號地籍調查表，ＡＩ
    部分，現場沒有任何建物，為何卻記載位於房屋中？調查是
    否有弄錯，影響重測？）如果沒有建物，可能有其他障礙物
    ，我們儀器被障礙物擋住，所以沒有辦法將正確位置告訴所
    有權人。」（見原審卷一第101至103頁）等語，而上訴人並
    未能指證本件土地重測時之測量有何錯誤之處。再者，原審
    囑請土地測量局施測，經土地測量局使用精密電子測距經緯
    儀在系爭土地附近周圍檢測重測時測設之圖根點，並經檢核
    合格後，作為該測區之控制點，然後以各圖根點為基點，分
    別施測系爭土地及附近界址點，並計算其坐標值輸入電腦，
    以自動繪圖儀展繪於鑑測原圖上（同重測後地籍圖比例尺1/
    500，重測前地籍圖比例尺1/1200），然後依據新湖地政事
    務所保管之地籍圖、地籍調查表、宗地資料等，謄、展繪本
    案有關土地經界線，與前項成果核對後，測定於鑑測原圖上
    ，作成比例尺1/500鑑定圖。其鑑定結果為：「（一）圖示
    ⊙小圓圈係圖根點位置。（二）圖示實線係重測後地籍經界
    線，其中Ａ─Ｂ─Ｃ─Ｄ─Ｅ連接實線，係池和段178地號
    與同段176地號土地間之地籍圖經界線，亦為池和段178地號
    土地所有權人指界位置。（三）圖示甲…Ｌ…Ｍ…Ｎ…Ｅ連
    接線，係依法官現場囑託事項以重測前地籍圖測定系爭土地
    間界址，並讀取其坐標後，展點連線於重測後比例尺1/500
    之鑑定原圖上位置。（四）圖示甲…Ｌ--乙--丙--丁連接線
    ，係建物滴水外緣位置，為池和段176地號土地所有權人指
    界位置，其中甲…Ｌ連接線部分為建物滴水外緣位置與重測
    前地籍圖一致。（五）依法官現場囑託事項，分析計算面積
    結果，詳見鑑定圖上面積分析表。（六）另本案系爭兩筆土
    地之面積計算，外圍係依重測後地籍圖經界線，系爭界址依
    兩造指界位置及重測前地籍圖測定系爭界址位置，分別據以
    計算面積，其系爭界測定位置不同，造成面積計算結果與重
    測前登記面積有所增減。」，有原審93年12月30日勘驗筆錄
    、土地測量局94年2月3日測籍字第0940001068號函附鑑定書
    與所附鑑定圖在卷可按（原審卷一第64至66頁、第68至71頁
    ）。本院以上訴人並無法舉證重測之結果有何錯誤之處，且
    其所於原審所主張之界址即如原審判決附件1鑑定書所附鑑
    定圖及其上面積分析表所示甲…Ｌ--乙--丙--丁連接線，與
    重測前地籍圖界址甲…Ｌ…Ｍ…Ｎ…Ｅ連接線並不相符，依
    此計算之兩造土地面積與重測前登記面積分別有（＋8.93）
    及（－7.01）平方公尺之較差，而被上訴人指界位置即同上
    鑑定圖所示Ａ─Ｂ─Ｃ─Ｄ─Ｅ之連接實線，除與重測後地
    籍圖經界線相同外，依此計算出兩造土地之面積與重測後土
    地登記面積相符、與重測前土地登記面積相比亦僅被上訴人
    土地有（＋1.92）平方公尺之較差等情觀之，認被上訴人所
    有同地段178地號與上訴人丙○○、丁○○、戊○○三人所
    有同地段176地號土地之界址應為如原審判決附件1鑑定書所
    附鑑定圖所示Ａ─Ｂ─Ｃ─Ｄ─Ｅ之連接實線。至上訴人以
    內政部土地測量局94年1月24日鑑定書第（四）項載有：「
    甲…L連接線部分為建物滴水外緣位置與重測前地籍圖一致
    」等語為由，主張重測前係以建物滴水外緣為界址，另主張
    本院85年度訴字第644號分割共有物判決所附之複丈成果圖
    所示上訴人所有之土地，前方臨路部分與186地號（重測前
    為97－69地號）之圖形與地籍線，重測前與重測後不符，判
    決之分割線與重測後175地號土地之界址，係與186地號之界
    址成90度角，而重測後成斜角，因認係因重測發生界址錯亂
    ，並於本院改稱兩造界址線應以原審判決附件2鑑定圖所示
    10…11…12…13四點（即上訴人建物主體外緣）之連線為界
    云云。惟查內政部土地測量局94年1月24日鑑定書第（四）
    項係謂：「圖示甲…Ｌ--乙--丙--丁連線，係建物滴水外緣
    位置，為池和段176地號土地所有權人指界位置，其中甲…
    Ｌ連線部分為建物滴水外緣位置與重測前地籍圖一致」，意
    指上訴人指界位置，僅甲…Ｌ連線部分之滴水外緣位置與重
    測前地籍線相符，其餘所指均與重測前地籍線不符。上訴人
    僅截取其中片斷而論述，自不足採。又上訴人於原審主張以
    其建物滴水線外緣為界址，於本院復改稱以建物牆壁外緣為
    界址，其理由無非為弭平兩造間界址增減之差距而已，且無
    論以上訴人所有上開建物之滴水線或牆壁外緣為界，均與重
    測前、後之地籍圖不符（其中上訴人所指丙--丁連線及12…
    13連線均為直線，而重測前、後地籍圖Ｍ…Ｎ…Ｅ連線及Ｃ
    ─Ｄ─Ｅ連線均為轉摺線，尤為明顯，見原審判決附件2鑑
    定圖），上訴人復不能證明其主張之界址有何依據，而重測
    後地籍線略有變動本不足為怪，上訴人以此主張重測有發生
    界址錯亂情形，並以前開情詞置辯，尚無足採。
七、按所有人對於無權占有或侵奪其所有物者，得請求返還之，
    對於妨害其有權者，得請求除去之；另各共有人對於第三人
    得就共有物之全部為本於所有權之請求，但回復共有物之請
    求，僅得為全體共有人之利益為之，民法第767條、第821條
    分別定有明文。又共有物之分割，經分割形成判決確定者，
    即生共有關係終止及各自取得分得部分所有權之效力。共有
    人對於他共有人分得之部分，既喪失共有權利，則其占有，
    除另有約定外，即難謂有何法律上之原因，亦經最高法院著
    有51年台上字第2641號判例可參。查被上訴人所有同段178
    地號土地與上訴人丙○○、丁○○、戊○○三人所有同段
    176地號土地之界址為如原審判決附件1鑑定書所附鑑定圖所
    示Ａ─Ｂ─Ｃ─Ｄ─Ｅ之連接實線，既經本院認定如上，而
    上訴人六人共有之加強磚造樓房、雨遮、磚造平房、車庫等
    地上物占用被上訴人所有同地段178、169地號土地，亦如前
    述，上訴人復未能舉證證明其等占用被上訴人所有系爭土地
    有何正當權源，則被上訴人本於所有權人之地位，依前開法
    條之規定，訴請上訴人將如原審判決主文第1、2項所示被上
    訴人所有土地上之地上物拆除，並將所占用土地返還被上訴
    人與被上訴人及其他共有人全體，洵屬正當，應予准許。原
    審就此部分（即本訴部分）為上訴人敗訴之判決，於法並無
    不合。上訴人基於所有權之法律關係，請求確認上訴人丙○○、丁○○、戊○○所有同段176地號與被上訴人所有178
    地號土地之界址，為如原審判決附件1、2鑑定圖所示10…11
    …12…13四點連線，為無理由，原審判決參考鑑定機關之鑑
    定意見，確定上訴人丙○○、丁○○、戊○○三人所有上開
    土地與被上訴人所有同段178地號土地間之界址，為如原審
    判決附件1鑑定書所附鑑定圖所示Ａ─Ｂ─Ｃ─Ｄ─Ｅ之連
    接實線，並以確認界址於兩造均屬有利，故為訴訟費用由被
    上訴人及上訴人丙○○、丁○○、戊○○各負擔二分之一，
    於法均無不合。上訴意旨仍執前詞，指摘原判決不當，求予
    廢棄改判，為無理由，應予駁回其上訴。
八、本件事證已臻明確，兩造其餘主張陳述及所提之證據，經審
    酌後，認與結果無涉，爰無一一論述之必要，附此敘明。
九、據上論結，本件上訴為無理由，依民事訴訟法第436條之1第
    3項、第449條第1項、第78條，判決如主文。
中    華    民    國    97    年    11    月    28    日
                  民事第二庭  審判長法  官  楊明箴
                                    法  官  彭淑苑
                                    法  官  方鴻愷
以上正本係照原本作成。
如對本判決上訴，須於判決送達後20日內向本院提出上訴狀。
中    華    民    國    97    年    11    月    28    日
                                    書記官  龔紀亞


司法院資訊處製作；財團法人民間司法改革基金會備份。
